臺灣高雄地方法院民事判決
111年度雄小字第3012號
原      告  兆豐產物保險股份有限公司

法定代理人  梁正德  
訴訟代理人  黃美娟  
            陳國浩  
被      告  洪慶龍  

上列當事人間請求損害賠償(交通)事件，本院民國111年12月13
日辯論終結，判決如下：
    主      文
被告應給付原告新臺幣參萬玖仟壹佰陸拾貳元，及自民國一一一
年十月二十七日起至清償日止，按年息百分之五計算之利息。
原告其餘之訴駁回。
訴訟費用新臺幣壹仟元由被告負擔。
本判決原告勝訴部分得假執行。但被告新臺幣參萬玖仟壹佰陸拾
貳元為原告預供擔保後，得免為假執行。
    事實及理由
一、原告主張：被告於民國111年5月15日11時52分許，駕駛車牌
    號碼000-0000號自用小貨車，行經高雄市○○區○○○路000號處
    ，因未注意車前狀況，不慎撞擊原告承保訴外人周明順駕駛
    之車牌號碼000-0000號自用小客車（下稱系爭車輛），系爭
    車輛因被告上開過失行為受有損害而送廠維修（下稱系爭事
    故），業由原告賠付新臺幣（下同）40,540元（含零件費用
    19,840元、工資費用9,825元及塗裝費用10,875元），為此
    ，爰依保險代位及侵權行為之法律關係請求被告給付上開修
    復費用等語。並聲明：被告應給付原告40,540元，及自起訴
    狀繕本送達翌日起至清償日止，按年息5%計算之利息。
二、被告則以：不爭執系爭事故係因伊過失所致，惟系爭事故僅
    造成系爭車輛後方門及保險桿部分毀損而已，原告竟將整個
    換掉，修繕金額過高等語資為抗辯，並聲明：原告之訴駁回
    。
三、本院得心證之理由：
  ㈠按因故意或過失，不法侵害他人之權利者，負損害賠償責任
    ；汽車、機車或其他非依軌道行駛之動力車輛，在使用中加
    損害於他人者，駕駛人應賠償因此所受之損害；不法毀損他
    人之物者，被害人得請求賠償其物因毀損所減少之價額，民
    法第184條第1項前段、第191條之2及第196條定有明文。次
    按被保險人因保險人應負保險責任之損失發生，而對於第三
    人有損失賠償請求權者，保險人得於給付賠償金額後，代位
    行使被保險人對於第三人之請求權。但其所請求之數額，以
    不逾賠償金額為限，民法保險法第53條第1項分別定有明文
    。
  ㈡經查：原告主張之上揭事實，業據其提出電子保單、行車執
    照、初步研判表、系爭車輛毀損照片、估價單、發票、賠款
    滿意書等為證（見本院卷第17頁至45頁），並有相關事故資
    料在卷可稽（見本院卷第61頁至75頁），又被告不否認未注
    意車前狀況，致發生系爭事故，造成系爭車輛受有損害，堪
    認被告就系爭事故確有過失，揆諸前開規定，被告自應就其
    過失行為致系爭車輛之損害負賠償責任。就原告主張因系爭
    事故而支出維修費用40,540元部分，則為被告所否認。觀諸
    原告所提供之毀損照片，可知系爭車輛後保險桿、後廂鈑金
    等係遭被告車輛撞擊所致，是上開受損項目均屬系爭車輛所
    必須支出之修繕費用，又被告未提出相關證據證明其主張為
    真，是被告上開抗辯不足為採。
　㈢復按不法毀損他人之物者，被害人得請求賠償其物因毀損所
    減少之價額，民法第196條定有明文。再者，依民法第196條
    請求賠償物被毀損所減少之價額，得以修復費用為估定之標
    準，但以必要者為限（例如︰修理材料以新品換舊品，應予
    折舊），此有最高法院77年度第9次民事庭會議決議可資參
    照。又系爭車輛之修繕費，既以新品更換被毀損之舊零件，
    則原告以修繕費作為損害賠償之依據時，自應將零件折舊部
    分予以扣除始屬合理。本件原告主張系爭車輛修復費用40,5
    40元（含零件費用19,840元、工資費用9,825元及塗裝費用 
    10,875元），此有前開估價單及發票在卷可稽。依行政院所
    頒固定資產耐用年數表及固定資產折舊率表，非運輸業用客
    車、貨車之耐用年數為5年，依平均法計算其折舊結果（即
    以固定資產成本減除殘價後之餘額，按固定資產耐用年數表
    規定之耐用年數平均分攤，計算折舊額），每年折舊率為5 
    分之1 ，並參酌營利事業所得稅查核準則第95條第6 項規定
    「 固定資產提列折舊採用定率遞減法者，以1 年為計算單
    位，其使用期間未滿1 年者，按實際使用之月數相當於全年
    之比例計算之，不滿1月者，以1 月計」，系爭車輛自出廠
    日111年1月（見本院卷第19頁），迄本件車禍發生時即111
    年5月15日，已使用5個月，則零件扣除折舊後之修復費用估
    定為18,462元【計算方式：1.殘價＝取得成本÷( 耐用年數＋1
    )即19,840÷(5+1)≒3,307（小數點以下四捨五入）；2.折舊
    額 ＝(取得成本－殘價)×1/（耐用年數）×（使用年數）即(19
    ,840－3,307) ×1/5×（0+5/12）≒1,378（小數點以下四捨五
    入）；3.扣除折舊後價值＝（新品取得成本－折舊額）即19,8
    40－1,378＝18,462】，加計不必折舊之工資費用9,825元及塗
    裝費用10,875元，合計系爭車輛之必要修繕費用為39,162元
    （計算式：18,462元＋9,825元＋10,875元＝39,162元），逾此
    部分之主張，尚屬無據，不應准許。
四、綜上所述，原告依保險代位及侵權行為之法律關係，請求被
    告給付39,162元，及自起訴狀繕本送達被告翌日即111年10
    月27日（見本院卷第59頁送達證書）起至清償日止，按年息
    5%計算之利息，為有理由，應予准許，逾此部分，則無理由
    ，應予駁回。
五、本件依小額訴訟程序為被告敗訴之判決，依民事訴訟法第43
    6 條之20規定，依職權宣告假執行及被告預供擔保，得免為
    假執行。
六、本件兩造各為一部勝訴、一部敗訴，但因原告確有提起本件
    訴訟必要，是本院認應依民事訴訟法第79條規定，酌量情形
    由被告全部負擔。並依職權確定訴訟費用額如主文所示之金
    額。
中　　華　　民　　國　　111 　年　　12　　月　　20　　日
                    高雄簡易庭　法　官  張茹棻
以上正本係照原本作成。
民事訴訟法第436條之24第2項：對於本判決之上訴，非以違背法
令為理由，不得為之。
如對本判決上訴，須於判決送達後20日內向本院提出上訴狀，並
須表明原判決所違背之法令及其具體內容與依訴訟資料可認為原
判決有違背法令之具體事實之上訴理由。（均須按他造當事人之
人數附繕本）。
中　　華　　民　　國　　111 　年　　12　　月　　20　　日
                                書記官  黃振祐